臺灣高等法院臺中分院民事判決
111年度上字第113號
上  訴  人  賴政助
被  上訴人  財團法人臺灣省臺中市賴興公祭祀公業奉祀會

法定代理人  賴嘉成
訴訟代理人  王俊文律師
上列當事人間請求變更章程無效事件，上訴人對於中華民國110
年11月25日臺灣臺中地方法院110年度訴字第2584號第一審判決
提起上訴，本院不經言詞辯論，判決如下：
    主      文
上訴駁回。
第二審訴訟費用由上訴人負擔。
    事實及理由
一、上訴人主張：伊為被上訴人第12屆董事，被上訴人未通知伊
    參與董事會，且未依財團法人法第45條規定，經董事會特別
    決議，即逕自變更捐助章程，並經原法院以109年度法字第6
    號裁定准予變更捐助章程，及以109年度法登他字第574號准
    予變更章程登記（下稱系爭變更章程登記）。被上訴人第12
    屆董事任期於民國108年9月5日屆滿，被上訴人未依原章程
    規定召開會員大會選舉第13屆董、監事，即逕自變更法人代
    表為賴嘉成，並經原法院以110年度法登他字第34號准予變
    更法人代表登記（下稱系爭變更法人代表登記）。爰依財團
    法人法第47條規定，求為如下列聲明之判決。
二、本件未經言詞辯論程序，被上訴人亦未提出書狀作何聲明或
    陳述。
三、原審經審酌上訴人起訴狀及補正狀記載事實，以在法律上顯
    然不能獲得勝訴判決，係顯無理由，不經言詞辯論，為上訴
    人敗訴之判決。上訴人不服，提起上訴，並上訴聲明：㈠原
    判決廢棄；㈡系爭變更章程登記及變更法人代表登記應予撤
    銷；㈢依財團法人法第47條選任1人以上之臨時董事，依原章
    程召開大會產生合法第13屆董、監事；㈣請求公權力介入確
    實執行應辦理的交接事項，否則被上訴人會以各種手段拖延
    阻擾不肯交出(見原審卷第13頁、第43頁，本院卷第17至19
    頁)。
四、按當事人之上訴在法律上顯無理由者，依民事訴訟法第463
    條準用同法第249條第2項第2款規定，第二審法院得不經言
    詞辯論，逕以判決駁回其上訴。所謂在法律上顯無理由者，
    係指依當事人於訴狀內記載之事實即令為真，無須經調查，
    在法律上顯然不能獲得勝訴之判決者而言。
五、經查：
　㈠上訴人請求撤銷系爭變更章程登記及變更法人代表登記部分
    ，為無理由：
　⒈按關係人認登記處處理登記事務違反法令或不當時，得於知
    悉後10日內提出異議，但於處理事務完畢後已逾2個月時，
    不得提出異議；登記處如認關係人之異議為有理由時，應於
    3日內為適當之處置，如認為無理由時，應附具意見於3日內
    送交所屬法院，法院認異議為有理由者，應以裁定命登記處
    為適當之處置，認異議為無理由者，應駁回之；稱關係人者
    ，謂聲請人、相對人及其他利害關係人，非訟事件法第96條
    、第97條第1、2項、第10條分別定有明文。從而，當事人或
    利害關係人對於各法院登記處處理登記事務之處分如有不服
    ，即應依上開規定提出異議救濟，非得依訴訟程序解決，殊
    堪認定。
　⒉上訴人主張：被上訴人原捐助章程第14至24條、第26條、第2
    8條經原法院以109年度法字第6號裁定准予變更，且經原法
    院登記處為系爭變更章程登記，並於109年8月7日公告；被
    上訴人之法人代表人亦經原法院登記處為系爭變更法人代表
    登記，並於110年1月14日公告等情，業據其提出臺灣法人網
    列印資料（見原審卷第17頁）為證，堪信為真。上訴人聲明
    請求撤銷系爭變更章程登記及系爭變更法人代表登記，核其
    意旨應係依非訟事件法第96條規定，對系爭變更章程登記及
    變更法人代表登記提出異議，非本件訴訟程序所得解決，縱
    令其主張被上訴人未依法定程序變更捐助章程及選任第13屆
    董、監事等情為真，在法律上亦顯然不能獲得勝訴之判決，
    而在法律上顯無理由。
　㈡上訴人聲請選任臨時董事部分，為無理由：
　⒈按民間捐助之財團法人董事會不為或不能行使職權，致財團
    法人有受損害之虞時，法院因主管機關、檢察官或利害關係
    人之聲請，得選任1人以上之臨時董事，並指定其中1人為臨
    時董事長，代行董事會及董事長之職權，但不得為不利於財
    團法人之行為，財團法人法第47條第2項定有明文。而依上
    開規定選任臨時董事及指定臨時董事長之規定，為非訟事件
    法第64條之特別規定，此並有法務部109年3月23日法律字第
    10903505620號函可資佐參。
　⒉基上，依財團法人法第47條規定聲請選任臨時董事，其性質
    既屬非訟事件，即非本件訴訟程序所得解決，則上訴人逕以
    訴訟程序請求，於法律上顯無理由，不應准許。
　㈢上訴人請求被上訴人依原捐助章程召開會員大會選任第13屆
    董、監事，及請求公權力介入執行董、監事交接事項部分，
    為無理由：
　⒈按民間捐助之財團法人董事會不為或不能行使職權時，主管
    機關得命其限期改善，並為其他必要之處置，財團法人法第
    47條第1項定有明文。其立法理由揭示，所稱「必要之處置
    」，係指主管機關為維護公益，使法人業務維持運作，不致
    因董事會不為或不能行使職權而受影響，所為各種處置。例
    如財團法人董事因故全部不能行使職權之情形，於未依法產
    生新任董事或依同法第2項規定選任臨時董事前，主管機關
    得派員暫行管理，或為其他適當之處置。
　⒉上訴人雖主張：依財團法人法第47條規定，「請求被上訴人
    依原章程召開大會選任第13屆董、監事」，及「請求公權力
    介入執行董、監事交接事項」云云。惟依財團法人法第47條
    第1項規定，關於財團法人董事會職權之行使，其業務監督
    機關乃主管目的事業之行政主管機關，而非法院。是以，上
    訴人依財團法人法第47條第1項規定，請求原法院就被上訴
    人董、監事選任及交接事項進行監督，自非屬原法院得審酌
    之範圍，在法律上顯無理由。
六、綜上所述，依上訴人所訴之事實，上訴人之訴，在法律上顯
    然不能獲得勝訴之判決，其訴為顯無理由。原審不經言詞辯
    論而為上訴人敗訴之判決，經核於法並無違誤，上訴意旨仍
    執陳詞，指摘原判決不當，其上訴顯無理由，應予駁回。爰
    不經言詞辯論程序，逕以判決駁回本件上訴。
七、據上論結，本件上訴為顯無理由，爰判決如主文。
中　　華　　民　　國　　111 　年　　3 　　月　　29　　日
        　　    民事第五庭    審判長法　官  游文科
　　　　　　　　　　　　　　        法　官  吳崇道
　　　　　　　　　　　　　　　      法　官  楊珮瑛
正本係照原本作成。           
如不服本判決，應於收受送達後20日內向本院提出上訴書狀，其
未表明上訴理由者，應於提出上訴後20日內向本院補提理由書狀
（均須按他造當事人之人數附繕本）。因疫情而遲誤不變期間，
得向法院聲請回復原狀。
上訴時應提出委任律師或具有律師資格之人之委任狀；委任有律
師資格者，另應附具律師資格證書及釋明委任人與受任人有民事
訴訟法第四百六十六條之一第一項但書或第二項所定關係之釋明
文書影本。如委任律師提起上訴，應一併繳納上訴裁判費。

                                    書記官  金珍華
　　　　　　　　　　　　　　　　　　
中　　華　　民　　國　　111 　年　　3 　　月　　29　　日